【裁判字號】    90,訴,89
【裁判日期】    900323
【裁判案由】    誣告
【裁判全文】
臺灣雲林地方法院刑事判決                              九十年度訴字第八九號
    公 訴 人  臺灣雲林地方法院檢察署檢察官
    被    告  甲○○
右列被告因誣告案件，經檢察官提起公訴（九十年度偵字第四三五號），本院判決如
左：
    主  文
甲○○意圖他人受刑事處分，向該管公務員誣告，處有期徒刑肆月，緩刑貳年。
    事  實
一、甲○○與乙○○係翁媳關係，因甲○○之子林國照受傷後，喪失自理生活之能力
    ，而乙○○復於此時請求與林國照離婚，致甲○○心生不滿，明知乙○○未有傷
    害甲○○之事實，竟意圖乙○○受刑事處分，捏詞指訴乙○○於民國（下同）八
    十八年七月十九日下午三時二十分許因妨害家庭案件至台灣雲林地方法院檢察署
    開庭時，趁開庭前甲○○協同林國照如廁後行至走廊未及注意時，乙○○由甲○
    ○身後趨前以掌打擊甲○○右耳，致甲○○受有右耳感音神經性聽障，平均聽力
    喪失九十分貝以上之事實，並於八十八年八月三日向台灣雲林地方法院檢察署提
    出傷害之告訴，而誣告乙○○涉犯傷害罪嫌，致乙○○遭台灣雲林地方法院檢察
    署檢察官偵辦。
二、案經乙○○訴由台灣雲林地方法院檢察署檢察官偵查起訴。
    理  由
一、訊據被告甲○○矢口否認上開犯行，辯稱：他於八十八年七月十九日到台灣雲林
    地方法院檢察署開庭，在開庭前上洗手間時，乙○○出手打他右耳，致他聽力喪
    失，乙○○打他之前其雙耳聽力都是正常的云云。經查，右開事實業據告訴人乙
    ○○於偵查及審理中指訴明確，核與證人即乙○○之子林宗緯於偵查中證稱：爺
    爺帶他的父親到廁所來就聽到爺爺一直罵他媽媽，他媽媽並沒有打爺爺等語相符
    ，顯然告訴人當時確無毆打被告之情事。再被告於告訴乙○○傷害時，雖提出嘉
    義基督教醫院診斷書一紙作為論據，惟經公訴人向前開醫院查詢結果函稱「病人
    甲○○於八十八年七月二十三日初次至本院就醫，自述外傷後聽力障礙，當時未
    見耳部有明顯外傷」等語，此有該院八十八年八月二十七日（八八）嘉基醫字第
    七四一號函在卷可證，再依八十八年八月十三日（八八）嘉基醫字第六九八號函
    所示「病患甲○○之聽力喪失程度已達重大不治之程度，但本院之檢查無法證明
    該病患聽力損失係外力造成，又依據病患之相關症狀與病史，該病患的聽力損失
    幾無可能是外力所造成」等語，綜上所述，被告之聽力喪失顯然不是遭他人打擊
    所致，核與被告於審理中辯稱告訴人在打他之前他的兩耳聽力都正常云云不符，
    被告上開所辯顯然不實。雖被告於偵查中另舉證人林國照及李蘇採玉以實其說，
    然據證人林國照於偵查中證稱：乙○○在廁所打他父親耳朵，他父親耳朵有流血
    云云，惟被告當時確未受有明顯之外傷致有流血之現象，業據當天執勤之法警丁
    天舜於偵查中證述明確，證人林國照之證詞與證人丁天舜之證詞顯然不同，且證
    人林國照因通姦案與其妻即告訴人乙○○有民刑事訴訟之糾紛，是其陳述或有偏
    頗之虞而難為真實之陳述，則證人林國照之證詞既有上述之瑕疵，顯然不能採為
    有利於被告之認定；再據證人李蘇採玉於偵查中證述：當時他剛好上廁所，有看
    到乙○○打甲○○頭部，似乎耳朵邊好幾下，他看了似乎沒怎樣就沒理會，後來
    甲○○坐他的車時，他有看到甲○○有流血云云，亦與前開證人丁天舜證稱被告
    開庭時並無流血之情形不符，且被告於告訴狀及第一次庭訊時，僅指出證人林國
    照係目睹被告遭乙○○毆打經過之人，而未提及證人李蘇採玉，其竟事後在偵查
    第二次庭訊時再提出李蘇採玉亦目睹此事，是李蘇採玉所言是否屬實，非無疑義
    ，亦不得採為有利被告之證據。據上，被告明知告訴人未於前揭時地以掌毆打被
    告，致其右耳感音神經聽障，竟設詞誣指而向台灣雲林地方法院檢察署提出傷害
    告訴，有被告提出之告訴狀在卷可憑，本件事證已明，被告意圖使告訴人受刑事
    處分而誣告之犯行已堪認定，應依法論科。
二、核被告所為，係犯刑法第一百六十九條第一項之誣告罪。爰審酌被告前無犯罪紀
    錄，素行良好，與告訴人係翁媳關係，只因其子林國照受傷後喪失自理生活之能
    力，而告訴人又於此時要求離婚，致心生不滿而犯本件之罪，其犯罪動機容有憫
    恕之餘地，且本案證人皆為雙方至親之人，為顧念其等親情之和諧，應予以從輕
    量刑，給予被告自新機會等一切情狀，量處如主文所示之刑。又查被告前未曾受
    有期徒刑以上刑之宣告，有本院被告全國前案紀錄表及台灣雲林地方法院檢察署
    刑案資料查註紀錄表在卷可稽，其因一時失慮，致觸刑章，經此刑之宣告，當知
    所警惕，而無再犯之虞，本院認所宣告之刑，以暫不執行為適當，因併予宣告緩
    刑二年，以啟自新。
據上論斷，應依刑事訴訟第二百九十九條第一項前段，刑法第一百六十九條第一項、
第七十四條第一款，判決如主文。
本案經檢察官劉仁慈到庭執行職務
中      華      民      國      九十      年      三    月    二十三    日
                                            臺灣雲林地方法院刑事第一庭
                                                法  官  劉  為  丕
右正本證明與原本無異。
如不服本判決，應於判決送達後十日內向本院提出上訴狀( 應附繕本 )。
                                                書記官  蕭  應  欽
中      華      民      國      九十      年      三    月    二十三    日
刑法第一百六十九條第一項
  意圖他人受刑事或懲戒處分，向該管公務員誣告者，處七年以下有期徒刑。


司法院資訊處製作；財團法人民間司法改革基金會備份。
